【裁判字號】    97,交聲,1959
【裁判日期】    971013
【裁判案由】    交管條例聲異
【裁判全文】
臺灣板橋地方法院交通事件裁定        97年度交聲字第1959號
原處分機關  交通部公路總局臺北區監理所板橋監理站
異  議  人
即受處分人  甲○○
上列異議人即受處分人因違反道路交通管理處罰條例案件，對於
交通部公路總局臺北區監理所板橋監理站於中華民國94年1 月31
日板監違字第裁41-C00000000號處分（原舉發案號：臺北縣政府
警察局93年10月7 日北縣警交字第C00000000 號）不服，聲明異
議，本院裁定如下：
    主  文
異議駁回。
    理  由
一、原處分意旨略以：異議人即受處分人甲○○，明知其駕駛執
    照前因酒後駕車違規之故，業由臺北市交通裁決所於民國（
    下同）93年9 月10日依法吊扣1 年（吊扣期間為93年9 月10
    日起至94年9 月9 日止），不得駕駛汽車，竟於前開吊扣期
    間之93年10月7 日21時許，騎乘車牌號碼XRC-582 號重型機
    車，行經臺北縣永和市○○路11號處，有「駕駛執照吊扣期
    間內酒後駕車」之違規行為，為警以臺北縣政府警察局93年
    10 月7日北縣警交字第C00000000 號舉發違反道路交通處理
    事件通知單（下稱舉發通知單）當場舉發，並經原處分機關
    於94月1 月31日以板監違字第裁41-C00000000號違反道路交
    通管理事件裁決書依裁處時之道路交通管理處罰條例第35條
    第2 項規定，裁處罰鍰新臺幣（下同）60,000元，並自94年
    3 月3 日起吊銷其駕駛執照，3 年內禁考等語。
二、異議意旨略以：異議人甲○○於93年10月7 日21時許，因喝
    酒後至臺北縣永和市○○路11號停車位旁，竟被員警強行要
    求酒測，然是時異議人並非騎乘狀態，故未於舉發通知單上
    簽名。又異議人所騎乘者係重型機車，惟原處分機關竟註銷
    異議人之職業大貨車駕照。況異議人因不懂法律，事隔3 年
    多始重新考取大貨車駕照，卻因缺乏經歷而無法再考聯結車
    駕照，然異議人需養家活口，故希望能恢復這2 年之經歷，
    別無所求云云。
三、按行政罰法第1 條、第5 條分別規定：「違反行政法上義務
    而受罰鍰、沒入或其他種類行政罰之處罰時，適用本法。但
    其他法律有特別規定者，從其規定」、「行為後法律或自治
    條例有變更者，適用行政機關最初裁處時之法律或自治條例
    。但裁處前之法律或自治條例有利於受處罰者，適用最有利
    於受處罰者之規定」，然道路交通管理處罰條例本身並未設
    有法律變更比較之規定，但基於該條例所屬之行政罰之性質
    ，是自應適用前揭行政罰法第5 條有關法律變更比較之規定
    ，且該條所規定之新舊法比較，係以行為時及原處分機關最
    初裁處時之法律有變更為前提。查本件異議人違規之行為時
    係「93年10月7 日」，而原處分機關之裁處時為「94年1 月
    31 日 」，參以修正後道路交通管理處罰條例第35條係於94
    年12月28日修正公布，自「95年7 月1 日」施行，可知異議
    人上開違規行為時及原處分機關裁處時，均係於新法施行前
    所為，本件自無比較新舊法之問題，而應適用原處分機關裁
    處時之法律，即修正前道路交通管理處罰條例論處，合先敘
    明。又汽車駕駛人有飲用酒類或其他類似物後其吐氣所含酒
    精濃度超過每公升0.25毫克或血液中酒精濃度超過百分之0.
    05以上之情形者，不得駕車，道路交通安全規則第114 條第
    2 款定有明文。復汽車駕駛人，駕駛汽車經測試檢定有下列
    情形之一者，處15,000元以上60,000以下罰鍰，並當場移置
    保管該汽車及吊扣其駕駛執照1 年；汽車駕駛人駕駛營業大
    客車有前項應受吊扣情形者，吊銷其駕駛執照；汽車駕駛人
    經依第1 項規定吊扣駕駛執照，並於吊扣期間再有第1 項情
    形者，處6 萬元罰鍰，並當場移置保管該汽車及吊銷其駕駛
    執照。上開處罰酒後駕車行為規定之立法目的在於駕駛人於
    飲酒後駕車，將無法保持清晰、正常之判斷，反應及操控能
    力降低，增加發生交通事故之危險，對於整體用路人之生命
    、身體、財產法益造成極大之侵害，故對於酒後駕車行為除
    科以罰鍰及當場移置保管該汽車外，並吊扣駕駛人之駕駛執
    照1 年，以避免駕駛人再犯，確保用路人之安全。又汽車駕
    駛人，曾依第29條第4 項、第30條第3 項、第35條第3 項前
    段、第4 項前段、第37條第3 項、第43條、第61條第1 項第
    3 款、第4 款後段規定吊銷駕駛執照者，3 年內不得考領駕
    駛執照；汽車駕駛人，因違反本條例及道路交通安全規則之
    規定，受吊銷駕駛執照處分時，吊銷其持有各級車類之駕駛
    執照。修正前道路交通管理處罰條例第35條第1 項第1 款、
    第2 項、第3 項、第67條第2 項、第68條亦定有明文。
四、經查：
  (一)本件異議人甲○○前因酒後駕車違規之故，業由臺北市交通
    裁決所於93年9 月10日依法吊扣駕駛執照1 年，然原舉發單
    位臺北縣政府警察局永和分局於前開吊扣期間內之93年10月
    7 日20時58分許，在臺北縣永和市○○路11號處，發現異議
    人於測得口中酒精濃度測試值為每公升0.33毫克，已超過規
    定標準（即吐氣所含酒精濃度每公升0.25毫克）之情形下，
    竟有駕駛車號XRC-582 號重型機車「於駕駛執照吊扣期間內
    酒後駕車」之違規行為，遂依法製單舉發。然依異議人聲明
    異議狀內所述，並未就「於駕駛執照吊扣期間內酒後駕車」
    之違規事實部分聲明異議，此外附有臺北縣政府警察局93年
    10 月7日北縣警交字第C00000000 號舉發違反道路交通處理
    事件通知單影本1 紙在卷足稽，是異議人之違規事證，堪予
    認定。
  (二)雖異議人就原處分中「3 年內不得重新考領駕照」部分執上
    詞聲明異議，並辯以：異議人所騎乘者係重型機車，然原處
    分機關竟註銷異議人之職業大貨車駕照。今事隔3 年多始重
    新考取大貨車駕照，卻因缺乏經歷而無法再考聯結車駕照，
    故希望能恢復這2 年之經歷，別無所求云云。按汽車駕駛人
    ，因違反道路交通管理處罰條例及道路交通安全規則之規定
    ，受吊扣或吊銷駕駛執照處分時，吊扣或吊銷其持有各級車
    類之駕駛執照，94年12月14日修正前之該條例第68條定有明
    文。又吊扣駕駛執照之目的並非僅為處罰違反道路交通管理
    事件之行為人而已，尚有以暫時禁止行為人於道路上駕駛，
    以免其短期內再犯之用意，此亦為上開條文之立法目的。是
    受處分人如經裁處吊扣駕駛執照，其所領有之各類駕駛執照
    ，均應依法予以吊扣無誤。再按道路交通安全規則第53條雖
    就汽車駕駛執照區分為小型車、大貨車、大客車、聯結車、
    輕型機車及重型機車駕駛執照等，並於小型車以上駕駛執照
    再區分普通及職業部分，惟其係為應我國車輛分類所為之區
    分，各類駕駛執照應考資格雖有不同之經歷需求，但其考驗
    及格，獲准駕車行駛道路之權利則為一致，亦即經處吊扣或
    吊銷駕駛執照處分時，均無可持其他等級車種駕照再行駕車
    行駛於道路之權利。又有關違反前述道路交通管理處罰條例
    相關規定，致須接受吊扣或吊銷駕駛執照處分者，意謂其違
    規行為對道路交通秩序之維持及道路交通安全已生較大之影
    響，故該條例第68條規定，吊扣或吊銷其持有各級車類之駕
    駛執照，以限制其繼續駕車行駛道路之權利，其係屬駕駛行
    為之限制，並不因所持駕駛執照種類不同而有所差異。今異
    議人既有如舉發通知單所載之違規事實，並經交通部公路總
    局臺北區監理所板橋監理站於94年1 月31日所為之板監違字
    第裁41-C00000000號處分處以罰鍰並吊銷駕駛執照，3 年內
    禁考，於法亦無違誤，是異議人前開所辯，顯無足採。
五、從而，異議人確有本件舉發單所載之違規行為，原處分機關
    依道路交通管理處罰條例第35條第3 項前段、第67條第2 項
    及第68條規定裁處吊銷其駕駛執照，3 年內禁考，核無違誤
    。本件異議為無理由，應予駁回。
據上論斷，應依道路交通案件處理辦法第19條，裁定如主文。
中    華    民    國    97    年    10    月    13    日
                       交通法庭   法  官  潘  長  生
以上正本證明與原本無異。
如不服本裁定應於送達後5 日內向本院提出抗告狀。
                                  書記官  張  玉  如
中    華    民    國    97    年    10    月    13    日


司法院資訊處製作；財團法人民間司法改革基金會備份。
